【裁判字號】    94,上易,951
【裁判日期】    950301
【裁判案由】    返還不當得利
【裁判全文】
臺灣高等法院民事判決                 94年度上易字第951號
上  訴  人  甲○○
訴訟代理人  周承武律師
被 上 訴人  乙○○
                        之3號
訴訟代理人  陳紹淓律師
上列當事人間請求返還不當得利事件，上訴人對於中華民國94年
10 月31日臺灣臺北地方法院94年度訴字第4213號第一審判決提
起上訴，本院於95年2月14日言詞辯論終結，判決如下：
    主  文
上訴駁回。
第二審訴訟費用由上訴人負擔。
    事實及理由
一、本件上訴人主張：被上訴人向上訴人誆稱雅慶工業股份有限
    公司（以下簡稱雅慶公司）未上市、上櫃之股票即將上市，
    將來該股票行情很好，使上訴人信以為真，乃先後於79年8
    月15日、及一星期後，分別以每張一千股新台幣（下同）40
    ,000 元、60,000元之價格，向被上訴人買受5張、12張共計
    17張股票，總計920,000元。按我國法令規定，股票須先上
    櫃再上市，被上訴人稱雅慶公司之股票可直接上市顯係詐騙
    行為，且雅慶公司股票於一星期內每股上漲20元，亦不可能
    。被上訴人於詐騙上訴人買受雅慶公司股票後，雅慶公司旋
    即倒閉，造成上訴人損失。雅慶公司未上市、上櫃之股票，
    每張市值10,000元，17張僅170,000元，而被上訴人竟以17
    張共920,000元高價售與上訴人，顯有不當得利，爰依民法
    第179條請求被上訴人給付920,000元，及自起訴狀繕本送達
    翌日起至清償日止按週年利率百分之五計算之利息，並願供
    擔保請准宣告假執行等語。原審判決上訴人敗訴，並駁回上
    訴人假執行之聲請。上訴人不服，提起上訴，聲明：(一)原判
    決廢棄。(二)被上訴人應給付上訴人920,000元及自起訴狀繕
    本送達之翌日起至清償日止，按週年利率百分之五計算之利
    息。
二、被上訴人則以：被上訴人係因買賣而收取價金，並非無法律
    上之原因而受利益，應無不當得利。且依上訴人提出雅慶公
    司股票之日期為79年8月15日，足見上訴人實際上取得該17
    張股票之日期必在該日期之前，而上訴人提起本訴訟之時間
    在94年8月18日（實係94年8月12日)，其請求權顯已罹於15
    年時效而消滅等語，資為抗辯。並就上訴人之上訴聲明：上
    訴駁回。
三、本件上訴人主張被上訴人有前揭不當得利情事，固據提出雅
    慶公司股票17張為證，惟為被上訴人所否認，並以前揭情詞
    置辯，經查：
  (一)按無法律上之原因而受利益，致他人受損害者，應返還其利
    益。雖有法律上之原因，而其後已不存在者，亦同，民法第
    179條有明文之規定。
  (二)本件上訴人主張其向被上訴人買受系爭股票，並交付價金，
    被上訴人亦已將股票過戶等語，是依上訴人之主張，被上訴
    人係因買賣而收取920,000元價金，被上訴人受有該價金之
    利益，係基於雙方所訂之買賣契約，並非無法律上之原因而
    受有利益，被上訴人無不當得利可言。上訴人雖又主張其受
    被上訴人詐欺等語，惟為被上訴人所否認，且系爭契約並未
    經上訴人撤銷或解除，亦無「雖有法律上之原因，而其後已
    不存在」之情事，揆諸前揭規定，上訴人依不當得利之規定
    請求上訴人返還其所受領之價金，為無理由。
四、綜上所述，被上訴人基於買賣契約而受領價金，係有法律上
    之原因。從而，上訴人依據不當得利之法律關係，請求被上
    訴人給付920,000元本息，即無理由，不應准許。原審為上
    訴人敗訴之判決，及駁回其假執行之聲請，並無不合，上訴
    意旨摘原判決不當，求予廢棄改判，為無理由，應予駁回。
五、本件事證已明，兩造其餘攻擊防禦方法，核與本件之結論，
    不生影響，爰不一一贅述，附此敘明。
六、據上論結，本件上訴為無理由，依民事訴訟法第449條第1項
    、第78條，判決如主文。
中    華    民    國    95    年    3     月    1    日
                  民事第十一庭審判長法  官  鄭雅萍
                                    法  官  林恩山
                                    法  官  蘇芹英
正本係照原本作成。
不得上訴。
中    華    民    國    95    年    3     月    1     日
                                    書記官  林初枝


司法院資訊處製作；財團法人民間司法改革基金會備份。
